【裁判字號】    88,訴緝,7
【裁判日期】    890920
【裁判案由】    偽造有價證券等
【裁判全文】
臺灣新竹地方法院刑事判決                            八十八年度訴緝字第七號
    公  訴  人  臺灣新竹地方法院檢察署檢察官
    被      告  甲○○
    指定辯護人  本院公設辯護人林建和
右列被告因偽造有價證券等案件，經檢察官提起公訴（八十三年度偵字第二九六二號
），本院判決如左：
    主  文
甲○○無罪。
    理  由
一、公訴意旨略以：被告甲○○意圖為自己不法之所有，於民國八十二年七月十九日
    ，在新竹市○○路七十八巷七弄七十一號丙○○住處，竊取其所有之支票簿一本
    （約十多張）入己，得手後並意圖供行使之用，盜用其所有之印章，蓋章於上揭
    竊取之支票上，進而於同年九月初，在新竹縣境內，偽造丙○○名義之面額新台
    幣五萬五千元、發票日為八十二年九月二十日之有價證券一張，並持以行使交付
    戊○○供為借貸金錢之用，因認甲○○涉有刑法第三百二十條第一項之竊盜、第
    二百零一條第一項之偽造有價證券罪嫌等語。
二、本件公訴人認被告涉有右揭犯罪，係以證人呂靜芳、戊○○證述支票係被告所交
    付，核與被害人丙○○指述情節相符，且有經偽造之支票一張在卷為論據。訊據
    被告甲○○固坦認本案支票係伊交付正詮汽車修理廠會計戊○○供為借用現金，
    以支付修車款，然堅決否認有竊取支票一本、盜蓋印章及偽造有價證券之情事，
    辯稱：該紙支票係伊向丙○○之妻丁○○借用以供週轉，其上之金額、發票日係
    伊所記載，丙○○亦經常簽發支票請伊幫忙調現週轉，因調借現金金額越趨龐大
    ，雙方均已無法支付，本案支票始退票等語。
三、按犯罪事實，應依證據認定之，無證據不得推定其犯罪事實。又不能證明犯罪者
    ，應諭知無罪之判決，刑事訴訟法第一百五十四條、第三百零一條第一項分別定
    有明文。次按告訴人之告訴，係以使被告受刑事訴追為目，是其陳述是否與事實
    相符，仍應調查其他證據以資審認。又刑事訴訟上證明之資料，無論其為直接或
    間接證據，均須達於通常一般之人均不致有所懷疑，而得確信其為真實之程度，
    始得據為有罪之認定，若其關於被告是否犯罪之證明未能達此程度，而有合理性
    懷疑之存在，致使無從形成有罪之確信，根據「罪證有疑，利於被告」之證據法
    則，即不得遽為不利被告之認定，此分別有最高法院五十二年臺上字第一三○○
    號、七十六年臺上字第四九八六號判例可資參照。
四、經查：
（一）告訴人丙○○於警訊中警方問及支票於何時、何地失竊？告訴人陳稱：「約在
      八十二年九月二十日家中（住址新竹市○○路七十八巷七弄七十一號）遭竊走
      」（台灣台中地方法院檢察署偵查卷第九頁），惟告訴人於八十二年九月二十
      日所填載之遺失票據申報書卻載明「八十二年七月十九日於自宅遺失」等詞，
      有該申報書一紙可按（同上卷第四頁）；嗣八十三年二月四日檢察官偵查中告
      訴人丙○○另指稱：「去年（即八十二年）十月（被告）來為我裝潢房屋，可
      能是在這段期間偷的」（同上卷第十九頁反面），於本院八十八年十二月十四
      日訊問時又陳述：被告係於八十二年三、四月間至伊住處做裝潢，本院八十九
      年三月九日訊問時陳稱：被告至伊住處做裝潢期間約三個月；所述失竊及被告
      至告訴人住處承做裝潢工程之時點均不相同。佐以，證人即正詮公司會計戊○○證稱：「該支票甲○○於八十二年八月下旬在公司交給我的」（見同上偵查
      卷第八頁），戊○○並於九月初轉予呂靜芳，亦據呂靜芳於警訊中證述明確（
      同上卷第七頁反面），被告之妻丁○○於本院八十九年三月三十日訊問時結證
      稱：（被告做裝潢工程）一個多月等語；告訴人上述所指該支票係於八十二年
      九月二十日或同年十月間失竊、被告至伊住處承做裝潢工程之期間，與證人所
      述均不相符，已有瑕疵。
（二）另被告主張告訴人丙○○有借用伊支票週轉現金，並且有簽具支票委由伊代借
      現金，並提出記載所取得丙○○之支票號碼、發票日期、金額及持票人之資料
      （即估價單）為證，且被告亦陳明上述支票簽發時均經立有切結書、並在支票
      票根上蓋用其印章以資證明，且而上述支票均經伊背書交付持票人等語。查告
      訴人丙○○於本院八十八年六月七日訊問時即坦認有借幾張支票予被告，然忘
      記有無要被告簽立切結書等語；於本院八十八年十二月十四日訊問時復自承：
      「當時甲○○來我家裝潢交情不錯，大約八十二年三、四月間在工程當中，被
      告有陸續跟我借票，借了好幾月的時間，但最後我認為拖太久，有跟我太太說
      不要再借給他。」；本院八十九年三月九日訊問時另改稱：「他向我太太借票
      ，是我的票，我不知道」等語，然訊據證人丁○○則否認曾經簽發丙○○之支
      票或同意被告簽發該支票（見本院卷八十八年六月七日、八十九年三段三十日
      、八月二十八日訊問筆錄），告訴人丙○○與其妻丁○○所言出入甚大，顯有
      隱情。而證人張邱生於本院八十九年四月二十七日訊問時結證稱：被告確曾交
      付丙○○之支票向伊調借現款及購買電器，並提出丙○○所開立之支票二紙為
      證（付款人：新竹區中小企業銀行；帳號：二○三之四號，支票號碼：九九一
      二七號、九九一○四號；到期日：八十二年十月十五日、八十二年九月二十四
      日；票面金額：十萬一千五百元、九萬八千元），此事實亦據告訴人丙○○於
      本院八十九年八月七日訊問時坦認，佐以，經本院調閱本案支票付款人新竹區
      中小企業銀行（現已改為新竹國際商業銀行）告訴人丙○○所開立之本案二○
      三之四號支票存款帳戶往來明細表（見該明細表第十一頁），與被告所提出之
      自告訴人處取得支票記載之細目比對，其中票號九九一○七號（票面金額九萬
      二千元）、八二七九六號（票面金額九萬二千元）、八二七九七號（票面金額
      七萬八千元）、八二七七九號（六萬元）、八二七九八號支票（六萬五千元）
      之發票日期與金額均相符合，是上開支票若非被告所借用，豈能得知此事項，
      此益臻被告上開所辯，於此期間經常向告訴人調用支票之詞尚非子虛。況上開
      支票（包括證人張邱生所取得者）其票面金額均較本件支票（票面金額五萬二
      千元）為高，則被告尚可向告訴人調用上開票面額較高之支票，應無竊取告訴
      人支票或盜蓋其印章偽造本案支票之必要甚明。
（三）另參以本案支票確經被告背書於後始交付戊○○，業據證人戊○○於警訊時供
      明在卷，另佐以被告交付予證人張邱生之支票亦有背書其上，有該二紙支票可
      證，顯見被告所辯其向丙○○借用之支票均有背書其後始交付他人之詞，堪以
      採信，是若本件支票係被告所竊取並盜用丙○○印章而偽造之，衡情當無背書
      其後而自曝其犯行之理。況若果如告訴人指述其所有之支票遭竊十餘張，被告
      為何僅偽造本件支票？再上述乙○○所持有被告所交付之告訴人丙○○支票二
      紙，到期日分別為八十二年十月十五日、同年九月二十四日，均較本件支票到
      期日同年九月二十日為遲，且上述支票票號分別為九九一二七號、九九一○四
      號，本件支票簿票號則為九九一一六號，係介於該二張支票之間，而該二張支
      票既係經告訴人同意交付被告使用，已如前述，且徵諸常情支票簿使用人均依
      序號開立支票，何以介於其中之本件支票未得告訴人同意？此顯與常理相違；
      況本件支票之前尚有同本支票內之票號九九一一三號、九九一一四號、九九一
      一五支票，分別於八十二年八月十三日、同年八月七日、九月二日兌現，其後
      之支票票號九九一二四號、九九一二六號支票亦皆於同年九月二十日前兌現，
      自八十二年八月間被告交付該支票予楊雪華起至支票到期日止，期間約一月餘
      ，且告訴人係指述整本支票均遭被告竊取（台灣新竹地方法院檢察署偵查卷第
      八頁反面），支票均係告訴人保管，告訴人於簽發上開支票時，豈有可能未發
      現本件支票或他支票遭竊？凡此益見告訴人所指述被害情節多所隱瞞且與常理
      不符。參以，本院得被告與告訴人及其妻丁○○同意至內政部警政署刑事警局
      測謊，經鑑測結果，告訴人丙○○就「這張八二年九月二十日到期五萬二千元
      之支票上之印鑑是不是丁○○拿給甲○○蓋的？答：不會」、「有關甲○○有
      沒有私下拿你的印章和支票使用？答：有」；丁○○就下述問題：「這張五萬
      二千元支票上印鑑是不是你拿給甲○○蓋的？答：不是」，二人均呈不實反應
      ，反之，甲○○對於你有無竊取本案支票，答：沒有、本件支票是不是丁○○拿給你的，答：是、有關本案有沒有私下拿丙○○印章，答：沒有，等
      問題均無不實反應，有該局八十九年八月二十五日所出具之刑鑑字第一二二三
      一八號鑑驗通知書可憑。綜上可知告訴人之指述確瑕疵俱在，且與事理大相逕
      庭，顯不得遽採為不利被告之認定。
  綜上事證，本案尚未達於通常一般之人均不致有所懷疑，得確信其為真實之程度，
  而有合理性懷疑之存在，本院無從形成有罪之確信。此外，復查無其他積極證據足
  資認定被告涉有竊盜及偽造有價證券等罪嫌，既不能證明被告犯罪，根據「罪證有
  疑，利於被告」之證據法則，依法應為無罪之諭知。
據上論斷，應依刑事訴訟法第三百零一條第一項，判決如主文。
中      華      民      國    八十九    年      九      月     二十     日
                              臺灣新竹地方法院刑事第一庭
                                    法  官    滕  治  平
右正本證明與原本無異。
如不服本判決，應於送達後十日內，向本院提出上訴狀。
                            書記官    彭  玟  源
中      華      民      國    八十九    年      九      月     二十     日


司法院資訊處製作；財團法人民間司法改革基金會備份。
